【裁判字號】    98,財管,62
【裁判日期】    981103
【裁判案由】    指定遺產管理人
【裁判全文】
臺灣臺南地方法院民事裁定              98年度財管字第62號
聲  請  人  乙○○○
                      1樓
上列聲請人聲請對被繼承人甲○○選任遺產管理人事件，本院裁
定如下：
    主      文
選任乙○○○（女，民國○○○年○月○日生，身分證統一編號
：Ｚ000000000號）為被繼承人甲○○(男，民國○○○年○月○
○○日生，身分證統一編號：Ｚ000000000號，民國九十七年八月
六日死亡，生前最後住所：臺南縣新營市○○里○○○鄰○○路
三百零五巷六十二號，)之遺產管理人。
准對被繼承人甲○○之債權人、受遺贈人及大陸地區以外之繼承
人為公示催告。
聲請人應於本裁定送達後二十日內將本公示催告登載公報、新聞
紙或其他相類之傳播工具一日。
被繼承人甲○○之大陸地區以外之繼承人，應自本公示催告最後
登載新聞紙之日起一年二月內承認繼承，上述期間屆滿無繼承人
承認繼承時，其遺產於清償債權，並交付遺贈物後如有賸餘，即
歸屬國庫。
被繼承人甲○○之債權人及受遺贈人，應自本公示催告最後登載
新聞紙之日起一年二月內，報明債權及為願受遺贈與否之聲明，
如不於上述期間內為報明或聲明者，僅得就賸餘遺產行使其權利
。
聲請程序費用新臺幣壹仟元由被繼承人甲○○之遺產負擔。
    理      由
一、按繼承開始時，繼承人之有無不明者，由親屬會議於一個月
    內選定遺產管理人，並將繼承開始及選定遺產管理人之事由
    ，向法院報明。無親屬會議或親屬會議未於民法第1177條所
    定期限內選定遺產管理人者，利害關係人或檢察官，得聲請
    法院選任遺產管理人，並由法院為公示催告。民法第1177條
    、第1178條第2項定有明文。
二、本件聲請意旨略以：
    (一)被繼承人甲○○ (男，民國27年5月26日，身分證統一
        編號：Ｚ000000000號，生前最後住所：臺南縣新營市○
        ○里○○鄰○○路305巷62號)於97年7月3日以代筆遺囑之
        方式指定聲請人為遺囑執行人，嗣後，被繼承人於97
        年8月6日死亡，然查被繼承人並無任何繼承人，亦無親
        屬會議得以選任遺產管理人，合先陳明。
    (二)查被繼承人並無親屬會議得以選任遺產管理人，而被繼
        承人自幼即為其嬸母 (即聲請人母親)所扶養，聲請人
        為被繼承人之堂姊，自幼一同成長，親情深厚，且為被
        繼承人同一輩份之最近親屬，故經遺囑指定為遺囑執行
        人，揆諸本案情形，聲請人應屬最適合擔任遺產管理人
        之人選，聲請法院指定聲請人擔任遺產管理人職務，並
        依法為承認繼承之公示催告程序等語。
三、經查，聲請人主張被繼承人甲○○已死亡並無任何繼承人之
    事實，業據其提出被繼承人除戶謄本1件附卷為憑。並依聲
    請人所提出之繼承系統表所載，被繼承人並無配偶、直系血
    親卑親屬和兄弟姐妹，其父母、祖父母、外祖父母皆已歿，
    被繼承人之父母及祖父母已無任何紙本戶籍資料留存 ( 參
    98年8月5日民事陳報狀)。經本院查詢，本件被繼承人甲○
    ○確無任何繼承人聲明拋棄繼承或限定繼承之情事，有索引
    卡資料在卷足徵，堪認為實在。另聲請人經被繼承人甲○○
    指定為遺囑執行人一事，有聲請人提出遺囑1件、身分證影
    本1件、戶籍謄本1件為證，核屬事實無誤。是聲請人為俾利
    被繼承人甲○○遺產之處理，以利害關係人身分聲請選任遺
    產管理人，核與上開規定並無不合，應予准許。
四、次查，聲請人乙○○○為被繼承人甲○○之堂姐，經其到庭
    陳述：「我是本件遺囑執行人，甲○○原本有結婚後來離婚
    ，沒有小孩，我是他堂姐，我和他非常親近，我母親生前都
    在照顧他，被繼承人甲○○生病時認為他擁有的東西都是我
    母親給他的，所以他遺囑才會把他的遺產遺贈給我母親，但
    是我母親年事以高，無法處理，所以我想幫我母親把這件事
    處理好」等語，有本院訊問筆錄附卷可稽，是聲請人乙○○
    ○具擔任被繼承人甲○○之遺產管理人之意願，殊屬明確。
    綜上所述，聲請人乙○○○與被繼承人甲○○情同手足，關
    係密切，又經被繼承人指定為遺囑執行人，對於遺囑內容甚
    為明瞭。並依據本件遺囑內容之記載，被繼承人甲○○之財
    產狀況單純，故為使被繼承人甲○○遺產之處置順利進行，
    本院認由乙○○○擔任被繼承人甲○○之遺產管理人並無不
    適，是聲請人聲請選任其為被繼承人甲○○之遺產管理人，
    並請依民法第1178條第l項規定為公示催告程序，俾便將來
    完成被繼承人甲○○遺囑之執行，自屬合法，應予准予。
四、依非訟事件法第24條第1項、第157條，裁定如主文。
中    華    民    國    98    年    11    月     3    日
                  家事法庭      司法事務官  林可婷
以上正本係照原本作成
如對本裁定抗告須於裁定送達後10日內向本院提出抗告狀
中    華    民    國    98    年    11    月     3    日
                                書記官  陳世明


司法院資訊處製作；財團法人民間司法改革基金會備份。
